臺灣彰化地方法院民事裁定　96年度抗字第59號
抗　告　人　羽田機械股份有限公司
法定代理人　乙○○
　　　　　　　　　　　6
相　對　人　馬來西亞商富析資產管理股份有限公司台灣分公司
法定代理人　甲○○
上列抗告人因與相對人間拍賣抵押物事件，對於中華民國96年8
月14日本院96年度拍字第77號所為裁定，提起抗告，裁定如下：
    主  文
抗告駁回。
抗告程序費用新台幣壹仟元由抗告人負擔。
    理  由
一、按民法第873 條第1 項規定，抵押權人於債權已屆清償期而
    未受清償者，得聲請法院拍賣抵押物，就其賣得價金而受清
    償，是抵押權人依此規定聲請拍賣抵押物，係屬非訟事件，
    法院所為准駁之裁定，無確定實體法上法律關係存否之性質
    ，於債權及抵押權之存否，亦無既判力。故祗須其抵押權已
    經依法登記，且抵押債權已屆清償期而未受清償，法院即應
    為准許拍賣抵押物之裁定。
二、本件相對人主張其對於抗告人有原裁定所載之債權，並以原
    裁定主文所示之不動產設定抵押權，經依法登記，該債權又
    已屆清償期而未受清償，有相對人提出之他項權利證明書、
    抵押權設定契約書、土地並建物登記謄本、借據等件可證，
    原法院據以准許相對人拍賣抵押物之聲請，即無不當。
三、抗告意旨略以：抗告人前於民國86年8 月25日經台灣台北地
    方法院以85年度整字第1 號裁定准予重整，嗣台灣台北地方
    法院雖裁定終止重整並宣告破產，惟抗告人對該裁定不服提
    出抗告，現經台灣台北地方法院以95年度整抗字第2 號案件
    審理中，因上開裁定尚未確定，依公司法第307 條規定可知
    ，法院為終止重整裁定時，必待裁定確定時，主管機關方為
    終止重整之登記，亦即，在終止重整裁定未確定前，前獲同
    意重整之公司仍屬未終止重整或未確定終止重整之公司。再
    依公司法第294 條規定，任何強制執行程序應當然停止，然
    鈞院不察，竟仍裁定准許相對人聲請拍賣抵押物之請求，與
    上開規定有違，原裁定應予廢棄等語。
四、按裁定重整後，公司之破產、和解、強制執行及因財產關係
    所生之訴訟等程序，當然停止，公司法第294 條固有明文。
    惟所謂強制執行，係指抵押權人依法院許可拍賣抵押物之裁
    定，聲請執行法院強制執行拍賣抵押物，或於他債權人對於
    抵押物聲請強制執行時，聲明參與分配而言，不包括抵押權
    人僅聲請法院為許可拍賣抵押物之裁定之情形在內。準此，
    相對人聲請本院裁定許可拍賣抵押物，尚非公司法第294 條
    所指之強制執行程序。再按法院為終止重整之裁定，應檢同
    裁定書通知主管機關；裁定確定時，主管機關應即為終止重
    整之登記；其合於破產規定者，法院得依職權宣告其破產，
    90年11月12日修正公布之公司法第307 條第2 項定有明文，
    該條項修正之立法意旨為登記機關應於法院之終止重整裁定
    確定後，始為終止重整之登記，始將「法院為終止重整之裁
    定，應檢同裁定書通知主管機關，為終止重整之登記；其合
    於破產規定者，法院得依職權宣告其破產」之規定修定如上
    ，是該條項修正僅謂法院為終止重整之裁定確定時，主管機
    關始為終止重整之登記，並非謂法院為終止重整之裁定確定
    ，重整程序始謂終止，此觀之法條之規定即可明。本件抗告
    人前於86年8 月25日經台灣台北地方法院以85年度整字第1
    號裁定准予重整，嗣於95年7 月3 日經台灣台北地方法院裁
    定重整程序終止並宣告破產之事實，有該裁定附卷可稽，是
    抗告人重整程序業於95年7 月3 日終止而無公司法第294 條
    規定之適用，則抗告人以原審裁定違定公司法第294 條規定
    ，請求廢棄，不能謂有理由，應駁回其抗告。末按當事人經
    指定送達代收人，向受訴法院陳明者，依民事訴訟法第133
    條第1 項規定，固應向該代收人為送達，但向該當事人為送
    達既於該當事人並無不利，即非法所不許，最高法院26年渝
    抗字第502 號判例意旨參照。抗告人雖於原審指定送達代收
    人，惟依上開判例意旨，本院向抗告人本人送達，亦非法所
    不許，茲原審裁定於96年9 月28日寄存送達於抗告人本人，
    有送達證明在卷可稽，依前開判例，其送達自屬合法，雖其
    後又於96年11月5 日送達予抗告人之送達代收人，惟在先之
    合法送達已於96年10月18日生效，不因以後再送達於另人而
    受影響，是抗告人遲至96年11月14日始行提起抗告，已逾民
    事訴訟法第487 條第1 項規定之10日抗告期間，其抗告亦不
    合法，附此敘明。
五、據上論結，本件抗告為無理由，依非訟事件法第46條、第21
    條第2 項，民事訴訟法第495 條之1 第1 項、第449 條第1
    項、第78條，裁定如主文。
中　　華　　民　　國　　96　　年　　12　　月　　4　　日
                民事第一庭    　審判長法　官　羅培昌
                                      法　官　葛永輝
                                      法　官　游秀雯
正本係照原本作成。
如不服本裁定，僅得於收受本裁定正本送達後10日內，以適用法
規顯有錯誤為理由，向本院提出再抗告狀，（須附繕本一份及繳
納再抗告裁判費新台幣1,000 元），經本院許可後始可再抗告。
中　　華　　民　　國　　96　　年　　12　　月　　4　　日
                      　　　          書記官　張西武
